【裁判字號】    98,易,1121
【裁判日期】    990331
【裁判案由】    傷害等
【裁判全文】
臺灣高雄地方法院刑事判決              98年度易字第1121號
公  訴  人  臺灣高雄地方法院檢察署檢察官
被      告  戊○○
            庚○○
前列二人共同
選任辯護人  曾慶雲律師
上列被告因傷害等案件，經檢察官提起公訴（97年度偵字第4906
號），本院判決如下：
    主  文
戊○○、庚○○共同犯剝奪他人行動自由罪，各處有期徒刑陸月
，如易科罰金，均以新臺幣壹仟元折算壹日；扣案如附表2 編號
1 至5 所示之物，及附表2 編號6 、7 所示之物關於辛○○發票
部分，均沒收。又共同犯強制罪，各處有期徒刑月，如易科罰
金，均以新臺幣壹仟元折算壹日；扣案如附表2 編號6 、7 所示
之物關於己○○發票部分，均沒收。各應執行有期徒刑捌月，如
易科罰金，均以新臺幣壹仟元折算壹日；扣案如附表2 所示之物
，均沒收。
    事  實
一、戊○○為址設高雄市○○區○○路573 號「安全當舖」之實
    際負責人，庚○○則為戊○○胞弟，並協助戊○○處理當舖
    事務。緣辛○○、己○○夫婦前於民國90年初，在高雄縣鳳
    山市○○路○段146 號經營「晏陽中古車行」，結識斯時在
    同路段142 、144 號經營汽車商行之庚○○，再進予戊○○
    相識後，乃於經營「晏陽中古車行」期間，數度以「晏陽中
    古車行」所有之中古汽車充作擔保向「安全當舖」借款，且
    其中由辛○○經手充作借款擔保之乙輛BMW 廠牌、引擎號碼
    為WBADM41020GM19029 號、懸掛有5G-5000 號牌照中古汽車
    （下稱前開BMW 汽車），嗣經戊○○、庚○○查覺存有引擎
    號碼與行車執照不符之疑似贓車情事後，辛○○卻以不知悉
    前開BMW 汽車係屬贓車，且車輛既已流當其即無責等由堅拒
    賠償。戊○○、庚○○不甘「安全當舖」平白蒙受新臺幣（
    下同）數十萬元之金錢損失，竟：
  (一)夥同真實姓名、年籍不詳之成年男子5 名（下稱前開5 名男
    子），共同基於剝奪他人行動自由之犯意聯絡，於96年11月
    19日16時30分許，前往址設屏東縣屏東市○○路○段600 號
    之「宏星車行」找尋辛○○，迨覓得辛○○後，旋即出手毆
    打辛○○之頭部、身體、臉部，致辛○○因此受有頭皮、臉
    部、頸部、背部挫傷及眼睛結膜出血等傷害且心生畏懼，而
    藉前開非法方式剝奪辛○○之行動自由，並喝令辛○○須提
    供附表1 所示8 輛中古汽車（含鑰匙及原車主文件讓渡相關
    文件），充作「安全當舖」前開損失之抵押物，且書立附表
    2 編號1 至4 所示之文件交予戊○○收執。繼則推派前開5
    名男子中之4 人將辛○○強押回「安全當舖」，至戊○○、
    庚○○等其餘人，則於妥處指示不知情之拖吊車業者丙○○
    、壬○○，將附表1 編號1 至3 所示之中古汽車吊往址設高
    雄縣大寮鄉○○路9 號之停車場（下稱前開停車場）停放，
    並擅自取走附表3 編號1 至6 所示物品等事宜後，方趕回「
    安全當舖」，進而再以不依指示通知己○○前來，就讓己○○準備收屍等加害生命安全之言語，恫嚇辛○○另行簽發附
    表2 編號5 所示之票據及致電其妻己○○駕駛附表1 編號4
    所示之中古汽車前來「安全當舖」。
  (二)及見己○○約餘同日22時30分許駕駛附表1 編號4 所示中古
    汽車抵達「安全當舖」，戊○○、庚○○及前開5 名男子復
    共同基於妨害自由之犯意聯絡，推由戊○○、庚○○藉由一
    再提醒己○○觀看其夫辛○○之臉部傷勢，兼伴以對己○○
    恫稱務須依渠等指示行事等手法，暗示己○○如不遵從指示
    將遭毆打且無法離開「安全當舖」，致己○○因而心生畏懼
    ，受迫簽發附表2 編號6 、7 所示之票據，且交出附表1 編
    號4 所示之中古汽車，及該車鑰匙、行車執照等物予戊○○
    收執，而使己○○行無義務之事。
  (三)戊○○、庚○○及前開5 名男子繼再推由戊○○喝令辛○○
    亦在將附表2 編號6 、7 所示票據之「發票人欄」書寫自己
    之姓名、住址及身分證統一編號後，始應允辛○○、己○○
    於同日23時30分許，相偕搭乘計程車離去。
  (四)戊○○、庚○○及前開5 名男子復承首開共同剝奪他人行動
    自由之犯意聯絡，旋又於翌日（96年11月20日）14時30分許
    ，前往址設屏東縣萬丹鄉磚寮村51之55號「超越車行」找尋
    辛○○，並再次違背辛○○之意願，將辛○○強押回址設高
    雄市○○區○○路571 號6 巷之「福東里辦公室」（在「安
    全當舖」附近），擬欲再次恫嚇辛○○務須立即設法籌款以
    清償附表2 編號6 、7 所示票據之票款。嗣高雄市政府警察
    局苓雅分局三多路派出所員警乙○○據報於同日17或18時許
    前往現場處理，辛○○始重獲自由。惟戊○○嗣猶偕同不知
    情之壬○○，將原分別停放在「超越車行」、「宏星車行」
    等處如附表1 編號5 至8 所示之中古汽車亦吊往或駛往前開
    停車場停放。
  (五)嗣員警接獲辛○○、己○○據報後，執本院核發之搜索票，
    在前開停車場、「安全當舖」及「福東里辦公室」等處，扣
    得如附表1 所示之中古汽車，如附表2 所示之戊○○所有、
    因犯罪所得之物，及附表3 所示之物品。
二、案經辛○○、己○○訴由屏東縣警察局屏東分局報請臺灣高
    雄地方法院檢察署檢察官偵查起訴。
    理  由
壹、證據能力方面
一、辯護人固謂卷附行政院衛生署屏東醫院診斷證明書2 紙（偵
    卷第30、31頁）因與本案間欠缺關聯性而不具證據能力（本
    院審易卷第46頁）。惟按證據關聯性雖為證據能力之一般性
    要件（先決條件），然關聯性存否之認定係法院之權責，凡
    非僅涉無關緊要之非爭訟事實，復非徒耗司法資源之不必要
    重複堆砌，而係就爭訟事實存否之判斷具有影響性者，縱其
    影響並非強烈而僅具微量之證據價值，即得認有關聯性。查
    前開診斷證明書既記明告訴人辛○○於96年11月20日接受門
    診治療時之傷勢情形，核與被告戊○○、庚○○（下合稱被
    告2 人）究否曾於96年11月19、20日間對辛○○施暴之認定
    ，自難謂為不具絲毫影響力，辯護人抗辯前開診斷證明書不
    具關聯性，顯有違誤，並無足取。
二、除前已論及證據能力之部分外，本判決所引用之證據資料（
    詳後引用之各項證據），其中係屬傳聞證據部分，縱無刑事
    訴訟法第159 條之1 至第159 條之4 或其他規定之傳聞證據
    例外情形，亦因被告2 人、辯護人、檢察官均已明示同意作
    為證據使用（本院審易卷第45頁反面至46頁），且本院審酌
    卷內並無事證顯示各該陳述之作成時、地與週遭環境，有何
    致令陳述內容虛偽、偏頗之狀況後，也認為適當，依刑事訴
    訟法第159 條之5 第1 項之規定，為傳聞法則之例外，應有
    證據能力。
貳、實體方面
一、訊據被告2 人就曾於96年11月19、20日指示拖吊車業者丙○○、壬○○等人，將附表1 編號1 至3 、5 至8 吊或駛回前
    開停車場，且於96年11月19日親見辛○○承諾提供附表1 所
    示中古汽車，資為前開BMW 汽車衍生損失之清償擔保，及辛○○嗣於同日稍晚，另在「安全當舖」內簽發附表2 編號5
    至7 所示票據，而告訴人己○○亦在附表2 編號6 、7 所示
    票據之「發票人欄」內簽名，且交出附表1 編號4 所示中古
    汽車及鑰匙、行車執照等物各情，固均坦言在卷，惟俱矢口
    否認有何剝奪他人行動自由、強制等犯行，並均一致辯稱：
    辛○○怕我們向員警舉報前開BMW 汽車係屬贓車之事，因此
    主動提出要以附表1 所示中古汽車，資為前開BMW 汽車衍生
    損失之清償擔保，進而書立各該讓渡相關文件及簽發票據，
    並要己○○也一起簽發附表2 編號6 、7 所示支票，且交付
    附表1 編號4 所示中古汽車及鑰匙、行車執照等物，我們並
    未對辛○○、己○○為任何強制犯行，也未剝奪辛○○之行
    動自由或出手傷害辛○○，辛○○、己○○都是自願的云云
    。經查：
  (一)戊○○為「安全當舖」之實際負責人，庚○○則為戊○○胞
    弟，並協助戊○○處理當舖事務，而辛○○、己○○則於經
    營「晏陽中古車行」期間，結識被告2 人，並曾數度以「晏
    陽中古車行」所有之中古汽車充作擔保向「安全當舖」借款
    ，而其中由辛○○經手充作借款擔保之前開BMW 汽車，嗣經
    被告2 人查覺疑似贓車，而辛○○伊始固拒絕賠償該車衍生
    之數十萬元金錢損失，惟嗣於96年11月19日16時30分許，再
    與被告2 人在「宏星車行」談論此事後，辛○○卻書立附表
    1 編號1 至4 所示之文件予戊○○，並承諾提供附表1 所示
    之中古汽車資為前開BMW 汽車衍生損失之清償擔保，辛○○
    進於同日稍晚在「安全當舖」內簽發附表2 編號5 至7 所示
    票據，而於同日夜間駕駛附表1 編號4 所示中古汽車前來「
    安全當舖」之己○○，亦在附表2 編號6 、7 所示票據之「
    發票人欄」內簽名且交出該車及鑰匙、行車執照；又員警乙○○於96年11月20日17或18時許據報前往「福東里辦公室」
    時，在該處碰到被告2 人及辛○○，因被告2 人向員警陳述
    前開BMW 汽車之事，員警乃將辛○○帶回警局製作筆錄；及
    被告2 人於辛○○承諾提供附表1 所示之中古汽車充作擔保
    後，乃分別96年11月19、20日指示拖吊車業者丙○○、壬○○等人，將附表1 編號1 至3 、5 至8 吊回或駛回前開停車
    場，且另曾取走附表3 編號1 至6 所示物品各情，為被告2
    人所不爭執（本院審易卷第46至47頁），且經證人辛○○（
    本院易字卷第57至62頁、第100 至101 頁）、己○○（本院
    易字卷第97至99頁）、乙○○（本院易字卷第27至28頁）、
    丙○○（本院易字卷第29至30頁）、壬○○（本院易字卷第
    55 至56 頁）分別於本院審理中證述明確，並有附表1 所示
    中古汽車之照片、原車主國民身分證影本、行車執照、強制
    汽車責任險保險證、車籍查詢基本資料詳細畫面、當舖商業
    同業公會證明書、汽車讓渡書、權利車讓渡合約書等件在卷
    （出處參見附表1 「說明欄」），及附表2 、附表3 編號1
    至7 所示之物扣案可稽（影本附卷頁數參見各該附表「說明
    欄」），自均堪認定。
  (二)被告2 人雖以首開情詞置辯。惟查：
    1.證人辛○○迭於偵訊及本院審理中證稱：被告2 人於96年
      11月19日帶5 個人到車行（應係指「宏星車行」）找我，
      要我賠償前開BMW 汽車衍生之70萬元損失，我表示該車在
      我未依約繳息之際即屬流當品，相關損失不該由我負責，
      他們就在車行內開始打我的頭部、眼睛及身體各處，打得
      我的眼睛都腫起來，並逼迫我必須提供附表1 所示之中古
      汽車抵債，還要我當場書立讓渡書，之後我即遭其中數人
      先押往「安全當舖」。在「安全當舖」時，他們進而以「
      叫老婆（指己○○，下同）來……不然你老婆就準備來收
      屍」等語恐嚇我，要我先行簽發1 紙票面金額70萬元之票
      據（指附表2 編號5 所示票據）並致電己○○交出附表1
      編號4 之中古汽車，我老婆到場後也被要求簽發票據（指
      附表2 編號6 、7 所示票據），而老婆所簽的票據我也都
      有背書（應係「共同發票」之誤），我與老婆簽發票據後
      ，他們才讓我及老婆一起搭計程車離開，但隔天同樣的7
      個人又到車行（應係指「超越車行」）抓我並將我押往「
      安全當舖」（應係「福東里辦公室」之誤），因我趁機請
      託他人代為報警，員警到場後，我就跟員警前往派出所製
      作筆錄，再直接從派出所返家等語明確（偵卷第152 至15
      3 頁，本院易字卷第57至62頁、第100 至101 頁）。另證
      人己○○亦先後於偵訊及本院審理中證稱：96年間我在國
      小擔任母語教師，並未與先生辛○○一起經營車行，工作
      日的白天都各忙各的不會彼此碰面。96年11月19日晚間辛○○忽然打電話給我，指定我立即駕駛附表1 編號4 所示
      中古汽車前去「安全當舖」，就匆匆將電話掛斷，我問了
      幾次路將車駛抵指定地點後，發現被告2 人及數名體型壯
      碩的黑衣男子聚在該處，心理覺得毛毛的，等到確認辛○○也在當舖內後，才敢走進去，當時辛○○衣服凌亂，臉
      頰瘀青，一副很沒精神、很累的樣子默默低頭坐著，似乎
      不敢出聲講話，戊○○率先出聲要我簽發2 紙票據，我心
      理不願意並詢問緣由，戊○○就把手指向辛○○要我直接
      詢問辛○○，庚○○此時則在旁不斷提醒我注意鐘慶沐身
      上的傷勢，至於其餘黑衣男子則或坐或站默默觀看，我感
      覺到他們要經由前開手法暗示我如不照他們指示，會落得
      與辛○○一樣被打的下場，我很害怕，才被迫同意簽發票
      據，起初我都故意寫錯，但戊○○發現錯誤後立即撕掉要
      我重新簽發，我因而一連簽發2 紙票據（指附表2 編號6
      、7 所示票據）。之後戊○○進而指示我交出附表1 編號
      4 所示中古汽車及鑰匙、行車執照，我遲疑了很久，但前
      述現場壓力讓我感覺如果不全依戊○○指示行事，我與辛○○就不能回家，所以我有交出來，最後才跟辛○○一起
      搭計程車離開等語（偵卷第149 至152 頁，本院易字卷第
      97至99頁）。
    2.按證人所為之供述證言，係由證人陳述其所親身經歷事實
      之內容，而證人均係於體驗事實後之一段期間，方於警詢
      或檢察官偵訊時為陳述，更於其後之一段期間，始於審判
      中接受檢、辯或被告之詰問，受限於人之記憶能力及言語
      表達能力有限，本難期證人於警詢或檢察官偵訊時，能鉅
      細無遺完全供述呈現其所經歷之事實內容，更無從期待其
      於法院審理時，能一字不漏完全轉述先前所證述之內容。
      從而，經交互詰問後，於綜核證人歷次陳述之內容時，自
      應著重於證人對於待證事實主要內容之先後陳述有無重大
      歧異，藉此以判斷其證言之證明力高低，不得僅因證人所
      供述之部分內容不確定，或於交互詰問過程中，就同一問
      題之回答有先後更正或不一致之處；或證人先前證述之內
      容，與其於交互詰問時所證述之內容未完全一致，即全盤
      否認證人證言之真實性。質言之，證人之供述證言，前後
      雖稍有參差或互相矛盾，事實審法院非不可本於經驗法則
      ，斟酌其他情形，作合理之比較，定其取捨（最高法院97
      年度臺上字第96號判決意旨參照）。本院經核證人辛○○
      、己○○首開所述內容，互核一致而無齟齬，且該2 證人
      歷次證述內容，就辛○○於96年11月19、20日2 度遭強押
      往「安全當舖」等處，並曾遭暴力毆打成傷、言語恐嚇，
      致受迫書立讓渡相關文件而提供中古汽車充作擔保、簽發
      票據及致電己○○，及己○○亦受迫簽發票據、交付中古
      汽車等主要經過，均無何歧異；又該等證述內容，不惟合
      理說明附表2 編號5 所示票據何以票號在前，且附表2 編
      號6 、7 所示票據票號連續等情況，且與卷附行政院衛生
      署屏東醫院99年1 月8 日屏醫病歷字第0980007583號函暨
      附病歷資料、立可拍相片2 張（本院易字卷第83至86頁）
      所載：辛○○於96年11月20日上午前往行政院衛生署屏東
      醫院外科及眼科就診時，原即向診治醫師陳明傷勢係於96
      年11月19日晚間遭人毆打右後枕頭皮、後背及眼睛等部位
      ，且醫師也於96年11月20日11時41分許診認辛○○確受有
      頭皮、臉部、頸部、背部挫傷及眼睛結膜出血等傷害並登
      打入病歷，且研判該等傷勢均係新傷（醫師研判外觀上均
      屬96年11月20日左右之新傷）各情，也全然相符，自足認
      證人辛○○、己○○首開所述內容合於事實而堪以採信，
      則辛○○係遭被告2 人及前開5 名男子以暴力毆打方式剝
      奪行動自由，另又遭言語恫嚇，方書立附表2 編號1 至4
      所示讓渡相關文件而提供附表1 所示中古汽車充作擔保、
      簽發附表2 編號5 至7 所示票據及致電己○○，且己○○
      之所以簽發附表2 編號6 、7 所示票據並交付附表1 編號
      4 所示中古汽車及鑰匙、行車執照，亦係出於被告2 人及
      前開5 名男子之脅迫無訛。被告2 人、辯護人徒憑證人辛○○、己○○歷次偵、審中證述，就2 人簽發附表2 編號
      6 、7 所示票據經過、辛○○於96年11月20日究否亦遭毆
      打等細節性出入，即欲全盤推翻證人辛○○、己○○所述
      之真實性，尚無足取。
    3.至於：(1)辛○○於96年11月20日18時許，在高雄市政府警
      察局苓雅分局三多路派出所製作警詢筆錄時，未曾主動向
      承辦員警乙○○提及遭報告2 人毆打、剝奪行動自由等事
      ，固經證人乙○○於本院審理中證述明確（本院易字卷第
      27至28頁），並有辛○○96年11月20日18時10分調查筆錄
      在卷可稽（高雄市政府警察局苓雅分局刑案偵查影卷，第
      1 至3 頁，下稱前開96年11月20日調查筆錄）。惟由證人
      乙○○另證稱：我在製作筆錄前，曾向辛○○表示係受理
      前開BMW 汽車可能涉嫌贓車之刑案，至於他與被告2 人間
      民事糾紛不在受理範圍，而整個製作筆錄過程中，我感受
      到辛○○一直急著離開等語（本院易字卷第27、28頁），
      再細查前開96年11月20日調查筆錄之記載，足見員警乙○○對辛○○所進行之該次問訊，主要係在究明辛○○是否
      明知前開BMW 汽車係屬贓車猶仍受讓並出質予被告戊○○
      ，則辛○○因急於洗脫自己所涉贓物罪嫌，僅針對此點予
      以答辯而不提及他事，本核與常情無違，自不能執辛○○
      未主動向員警乙○○提及遭被告2 人剝奪行動自由、傷害
      及言語恫嚇一節，遽論被告2 人未為任何不法犯行。(2)證
      人壬○○雖於本院審理中證稱：我於96年11月19、20日曾
      受戊○○之託，前去屏東2 間不同的車行吊車，2 次吊車
      時辛○○與被告2 人均在場，雙方間並無不愉快，氣氛很
      緩和云云（本院易字卷第55至56頁）。惟該位證人同日另
      證述：2 次吊車都是在夜間，也都是戊○○直接告知我吊
      車的地點，我們吊車業者自行直接前往該處，就在該處遇
      到被告2 人云云（同前卷頁），核與戊○○所陳稱：96年
      11 月19 日，我與吊車業者先約在「宏星車行」見面，辛○○再帶著我們一起前往「超越車行」吊車，至於96年11
      月20 日 我是趁員警對辛○○製作筆錄時，自行偕同吊車
      業者前往屏東吊車，當晚庚○○並未到吊車現場云云（本
      院易字卷第148 頁反面至第149 頁），及庚○○所陳稱：
      96年11 月20 日我並未到吊車現場云云（本院易字卷第
      149 頁反面），迥不相符，參諸辛○○於96年11月20日晚
      間確在派出所製作筆錄而不可能同時現身在證人壬○○當
      晚吊車之現場，則證人壬○○前開關於其2 次吊車時均親
      見被告2 人與辛○○身處在吊車現場且雙方間氣氛緩和等
      證述內容，顯係出於誤記、誤認甚或是故為不實之陳述，
      並非事實，自無足資為有利於被告2 人之認定。(3)證人丙○○於本院審理中證稱：我於96年11月19日曾受戊○○之
      託前去屏東某車行吊車，當時車行的氣氛很緩和等語（本
      院易字卷第29至30頁）；及證人即斯時在「宏星車行」隔
      鄰銷售新車之甲○○證稱：我販售新車的工作地點在「宏
      星車行」隔避，當我業務閒暇且「宏星車行」恰好有客人
      上門時，我都會前去「宏星車行」遞送名片，我幾次前去
      該車行均未發現有何氣氛異常之處等語（本院易字卷第
      136 頁）。惟該2 證人均因不識辛○○而無從確認辛○○
      於吊車之際是否身處吊車現場，從而該2 證人就吊車過程
      並無糾紛等證述內容，也無從推翻本院關於被告2 人之犯
      罪事實認定，均併指明之。
  (三)綜上所述，被告2 人夥同前開5 名男子2 次將辛○○押往「
    安全當舖」及「福東里辦公室」，且對辛○○施加暴力毆打
    、言語恫嚇，致令辛○○心生畏懼而書立讓渡相關文件以中
    古汽車充作擔保、簽發票據及致電己○○，及另脅迫己○○
    簽發票據、交付中古汽車等犯行均事證明確，俱應依法論科
    ，被告2 人各該所辯，並非事實，不足採信。
二、論罪
  (一)按刑法第302 條之剝奪他人行動自由罪，係妨害自由之概括
    規定，故行為人具有一定目的，以私行拘禁或其他非法方法
    剝奪人之行動自由者，除法律別有處罰較重之規定（例如略
    誘及擄人勒索等罪），應適用各該規定處斷外，如以使人行
    無義務之事，或妨害人行使權利為目的，而其強暴、脅迫復
    已達於剝奪人行動自由之程度，即祇成立本罪，不應依同法
    第304 條論處（最高法院89年度臺上字第1388號判決意旨參
    照）。次按刑法第302 條第1 項、第304 條第1 項及第305
    條之罪，均係以人之自由為其保護之法益。而刑法第302 條
    第1 項之罪所稱之非法方法，已包括強暴、脅迫或恐嚇等一
    切不法手段在內。因之，如以非法方法剝奪他人行動自由行
    為繼續中，再對被害人施加恐嚇，或以恐嚇之手段迫使被害
    人行無義務之事；則其恐嚇之行為，仍屬於非法方法剝奪行
    動自由之部分行為，應僅論以刑法第302 條第1 項之罪，無
    另成立同法第304 條或第305 條之罪之餘地；其因而致普通
    傷害，乃強暴、脅迫當然之結果，除另有傷害故意外，仍祇
    成立該條項之罪，無同法第277 條第1 項之適用（最高法院
    89年度臺上字第780 號判決、30年上字第3701號判例意旨參
    照），合先指明。
  (二)查辛○○係因懾於遭毆打、恫嚇而無力反抗，始書立附表2
    編號1 至4 所示文件而提供附表1 所示中古汽車充作擔保、
    簽發附表2 編號5 至7 所示票據及致電其妻己○○駕駛附表
    1 編號4 所示之中古汽車前來「安全當舖」，以期解決因前
    開BMW 汽車衍生之債務糾紛，要非出於自願；又在受制於被
    告2 人之期間中，辛○○非僅不得任憑已意自由離去，甚遭
    強押往其他處所，俱如前述，顯見辛○○業達完全喪失行動
    自由之程度甚明，從而核被告2 人對辛○○所為，均係犯刑
    法第302 條第1 項之剝奪他人行動自由罪，且就迫令辛○○
    書立讓渡相關文件而提供擔保、簽發票據及致電己○○等犯
    行，不另依強制罪論處。被告2 人為達剝奪辛○○行動自由
    之目的，而施加毆打等強暴手段致辛○○成傷，係屬剝奪他
    人行動自由罪之當然結果；另恫嚇辛○○之行為，則係屬於
    剝奪他人行動自由罪之部分行為，均不另論罪。被告2 人2
    次將辛○○押往「安全當舖」及「福東里辦公室」等舉動，
    時間點分別為96年11月19、20日，僅有1 日之差，且犯罪手
    法相同，而被害人也均為辛○○1 人，則各行為之獨立性極
    為薄弱，依一般社會健全觀念，難以強行分開，在刑法評價
    上，以視為數個舉動之接續施行，合為包括一罪之接續犯，
    較為合理（82年臺上字第3295號判例意旨參照）。公訴意旨
    認被告2 人此部分所為係成立係成立刑法第30 4條第1 項之
    強制罪及刑法第277 條第1 項傷害罪，尚有未合，惟二者之
    基本事實同一，本院自當變更起訴法條予以審理。
  (三)另被告2 人藉由一再提醒己○○觀看辛○○之臉部傷勢等手
    法，示意己○○如不遵從指示將遭毆打且無法離開，致己○○受迫簽發附表2 編號6 、7 所示之票據，並交出附表1 編
    號4 所示之中古汽車及鑰匙、行車執照，所為則犯刑法第30
    4 條第1 項之強制罪。
  (四)被告2 人與前開5 名男子就對辛○○所為之剝奪他人行動自
    由犯行，及另對己○○所為之強制犯行，存有犯意聯絡、行
    為分擔，均應論以共同正犯。被告2 人對辛○○所犯之剝奪
    他人行動自由罪，及另對己○○所犯之強制罪，犯意各別、
    行為互殊，應分論併罰。
三、本院審酌被告2 人不思尋正當途徑解決前開BMW 汽車衍生之
    糾紛，竟夥同前開5 名男子恣意剝奪辛○○之行動自由，另
    又迫令己○○簽發票據及交付中古汽車及鑰匙、行車執照等
    物，均有不該。再者，被告2 人迄未就本案與辛○○、己○○達成和解，犯後態度亦屬欠佳。惟念被告2 人犯罪動機在
    於不甘「安全當舖」平白蒙受數十萬元之金錢損失，尚非甚
    惡。末斟以被告2 人之品行（戊○○僅有過失傷害前科，而
    庚○○則有妨害自由、肅清煙毒條例等前科）、於本案之犯
    罪分工，及辛○○、己○○所受損害之程度等一切情狀，爰
    分別量處如主文各所示之刑，並參酌被告2 人之經濟狀況各
    節，均諭知以1,000 元折算1 日之易科罰金折算標準。末為
    被告2 人各定應執行之刑，且諭知同前之易科罰金折算標準
    。
四、沒收
  (一)扣案如附表2 所示之物，為被告2 人因犯本案所得之物，且
    屬戊○○所有，應依刑法第38條第1 項第3 款及共犯責任共
    同理論，各於關聯之罪項下，宣告沒收。
  (二)扣案如附表1 所示之中古汽車及附表3 編號1 至6 所示物品
    ，均應認猶屬辛○○或己○○所有（部分員警業已發還）；
    至附表3 編號編號7 至9 所示物品雖屬戊○○所有，惟尚難
    認與本案犯行之實行存在直接相關；另卷內也並無明確事證
    顯示附表3 編號10至12所示物品乃係被告2 人執犯本案所用
    之物，再參諸前述物品無一係屬違禁物，本院自均無由為沒
    收之宣告。
五、公訴意旨固認：(一)被告2 人擅將附表1 編號1 至3 、5 至8
    所示中古汽車吊或駛回前開停車場，及逕自取走附表3 編號
    1 至6 所示物品等行為，均顯然違背辛○○之意願，而俱應
    另論以刑法第304 條第1 項之強制罪嫌；(二)被告2 人另曾於
    96年11月20日下午，在「超越車行」、「福東里辦公室」等
    處毆打辛○○成傷，因認被告2 人此部分亦涉刑法第277 條
    第1 項之傷害罪嫌等語。經查：
  (一)就前述(一)方面
    1.按刑法第304 條第1 項之罪，係以對被害人實施強暴脅迫
      為構成要件。如未對被害人直、間接實施強暴、脅迫，即
      不構成該罪（最高法院28年上字第36 26 號判例意旨參照
      ）。是以欠缺不法所有意圖之行為人，茍違背所有人之意
      願而擅自取走部分財物，雖不無妨害所有人行使權利，然
      行為人既因所有人（被害人）未在場而缺乏直、間接對所
      有人（被害人）施以強暴、脅迫手段之可能，自與強制罪
      之構成要件不符，而不另成立該罪（臺灣高等法院82年度
      上易字第871 號判決意旨參照）。
    2.證人辛○○於本院審理中明確證稱：被告2 人於96年11月
      19、20日，將附表1 編號1 至3 、5 至8 所示中古汽車由
      原停放處吊或駛往前開停車場停放時，我並不在各該中古
      汽車原停放處等語明確（本院易字卷第58頁），本院經核
      證人辛○○既迭於偵、審程序中堅詞指訴被告2 人所涉妨
      害自由犯行，斷無單就自己是否於被告2 人擅取中古汽車
      等財物之際在場此一事項，刻意曲辭迴護被告2 人之理，
      是以證人辛○○此部分之證述內容亦屬真實可採。證人辛○○既早已離去中古汽車等財物原放置處，被告2 人自無
      續在該處當場對辛○○直、間接施加強暴、脅迫之可能，
      揆諸前開說明，被告2 人擅自取走附表1 編號1 至3 、5
      至8 所示中古汽車及附表3 編號1 至6 所示物品等舉動，
      均尚難另以對辛○○犯強制罪相繩。
  (二)就前述(二)方面
    1.按告訴人之指訴，係以使被告判罪處刑為目的，故多作不
      利於被告之陳述，自不得以其指訴為被告犯罪之唯一證據
      （最高法院84年度臺上字第5368號判決意旨參照）。
    2.公訴人認被告2 人亦涉此部分傷害罪嫌，乃係以證人（即
      告訴人）辛○○之指訴，資為唯一之論據，別無其他事證
      ，則被告2 人是否確曾於96年11月20日再次出手傷害辛○○，本屬有疑。又辛○○於96年11月21日復親往96年11月
      20日上午曾就診之行政院衛生署屏東醫院，惟辛○○於96
      年11月21日在該院外科求診過程中，僅央請醫師出具前日
      就診之診斷證明書，而始終未言及曾於96年11月20日另行
      遭人毆打之事，亦有該院前開函暨附病歷資料可按（本院
      易字卷第85頁反面），茍辛○○確曾於96年11月20日下午
      再遭被告2 人毆打成傷，焉可能不利用96年11月21日之求
      診機會，央請醫師併予診治？末佐諸證人乙○○也於本院
      審理中證稱：我約自96年11月20日18時10分許起為辛○○
      製作調查筆錄，在製作筆錄過程中，我並未注意到辛○○
      身上有傷等語（本院易字卷第28頁），足見辛○○經承辦
      員警乙○○帶離「福東里辦公室」轉往派出所製作筆錄時
      ，身上並未存有明顯之新傷，則辛○○於96年11月20日就
      診後之當日下午，應未遭被告2 人再次毆打成傷，毋寧更
      符合事實。
  (三)綜上所述，被告2 人為取走附表1 編號1 至3 、5 至8 所示
    中古汽車，及附表3 編號1 至6 所示物品等舉動之際，因別
    無當場對辛○○直、間接施以強暴、脅迫手段之犯行及可能
    ，自尚難另以對辛○○犯強制罪繩之；另被告2 人也應無復
    於96年11月20日下午，再次毆打辛○○成傷之犯行，惟前開
    2 部分如均成罪，核與本院前所認明之被告2 人對辛○○犯
    剝奪他人行動自由罪間，俱存吸收犯之一罪關係，參諸公訴
    人於起訴書論罪欄亦未載明起訴罪名應分論併罰（未載明係
    以數罪起訴），本院就此2 部分爰均不另為無罪之諭知。
據上論結，應依刑事訴訟法第299 條第1 項前段、第300 條，刑
法第28條、第302 條第1 項、第304 條第1 項、第41條第1 項前
段、第8 項、第38條第1 項第3 款、第51條第5 款、第9 款，刑
法施行法第1 條之1 ，判決如主文。
本案經檢察官丁○○到庭執行職務。
中    華    民    國    99    年    3     月    31    日
                  刑事第十一庭  法  官  莊珮吟
以上正本證明與原本無異。
如不服本判決應於收受本判決後10日內向本院提出上訴書狀，其
未敘述上訴理由者，並得於提起上訴後10日內向本院補提理由書
狀（均須按他造當事人之人數附繕本）「切勿逕送上級法院」。
中    華    民    國    99    年    3     月    31    日
                                書記官  鍾淑美
┌─────────────────────────────────────────────┐
│附表1 ：                                                                                  │
├─┬─────────────┬─────────────────────────────┤
│編│車輛之廠牌、顏色、汽缸數  │說                                                      明│
│號│引擎號碼                  │                                                          │
├─┼─────────────┼─────────────────────────────┤
│1 │中華廠牌黃色1584CC        │查獲時顏色已改為銀色，該車相關資料及照片參見偵卷第54、93、│
│  │引擎號碼為4G18J072028 號  │160-161 、168 頁，原牌照號碼為Y8-727號                    │
├─┼─────────────┼─────────────────────────────┤
│2 │福特廠牌黑色1598CC        │該車相關資料及照片偵卷第43-45 、92、169 頁，原牌照號碼為  │
│  │引擎號碼為00000000X號     │5105-DV 號                                                │
├─┼─────────────┼─────────────────────────────┤
│3 │福特廠牌黑色1598CC        │該車相關資料及照片參見偵卷第48-49 、94、162-164 頁，原牌照│
│  │引擎號碼為00000000X號     │號碼為4415-KZ 號                                          │
├─┼─────────────┼─────────────────────────────┤
│4 │國瑞廠牌TOYOTA銀色1998CC  │該車相關資料及照片參見偵卷第41-42 、52、96頁，牌照號碼為  │
│  │引擎號碼為1AZ0000000號    │1293-DR 號                                                │
├─┼─────────────┼─────────────────────────────┤
│5 │中華廠牌灰紫色1997CC      │該車相關資料及照片參見偵卷第46-47 、53、97頁，原牌照號碼為│
│  │引擎號碼為4G63Z049926號   │ZY-7991 號                                                │
├─┼─────────────┼─────────────────────────────┤
│6 │中華廠牌灰紫色1997CC      │該車相關資料及照片參見偵卷第56、91、170 頁，原牌照號碼為  │
│  │引擎號碼為4G63Z044257號   │D4-5818 號                                                │
├─┼─────────────┼─────────────────────────────┤
│7 │BENZ牌藍色3199CC          │該車相關資料及照片參見偵卷第50-51 、90、166-167 頁，原牌照│
│  │引擎號碼為00000000000000號│號碼為ZI-7830 號                                          │
├─┼─────────────┼─────────────────────────────┤
│8 │中華廠牌白色1584CC        │該車相關資料及照片參見偵卷第55、95、165 頁，原車牌號碼為  │
│  │引擎號碼為4G18J052070號   │1822-JD 號                                                │
└─┴─────────────┴─────────────────────────────┘
┌─────────────────────────────────────────────┐
│附表2 ：                                                                                  │
├─┬──────────────────────────────┬──┬─────────┤
│編│文件名稱、內容                                              │數量│說              明│
│號│                                                            │    │                  │
├─┼──────────────────────────────┼──┼─────────┤
│1 │96年11月19日讓渡引擎號碼為00000000號汽車（即附表1 編號2 所示│壹份│偵卷第75頁        │
│  │車輛）之「汽車讓渡書」                                      │    │                  │
├─┼──────────────────────────────┼──┼─────────┤
│2 │96年11月16日讓渡車身號碼為J0000000號汽車（即附表1 編號8 所示│壹份│偵卷第76頁        │
│  │汽車）之「汽車讓渡書」                                      │    │                  │
├─┼──────────────────────────────┼──┼─────────┤
│3 │96年11月19日內容未經填載之「汽車讓渡書」                    │壹份│偵卷第78頁        │
├─┼──────────────────────────────┼──┼─────────┤
│4 │96年11月19日內容未經填載之「授權委任書」                    │壹份│偵卷第77頁        │
├─┼──────────────────────────────┼──┼─────────┤
│5 │發票人辛○○、發票日96年11月19日、到期日未經填載、票面金額70│壹紙│偵卷第72頁上、第19│
│  │萬元、票號271751號工商本票                                  │    │4 頁上            │
├─┼──────────────────────────────┼──┼─────────┤
│6 │發票人己○○及辛○○、發票日為96年11月19日、到期日96年11月22│壹紙│偵卷第71頁下、第19│
│  │日、票面金額7 萬6,000 元、票號271803號工商本票              │    │4 頁下            │
├─┼──────────────────────────────┼──┼─────────┤
│7 │發票人己○○及辛○○、發票日為96年11月19日、到期日96年11月29│壹紙│偵卷第71頁中、第19│
│  │日、票面金額10萬元、票號271804號工商本票                    │    │4 頁中            │
└─┴──────────────────────────────┴──┴─────────┘
┌─────────────────────────────────────────────┐
│附表3 ：                                                                                  │
├─┬──────────────────────────────┬──┬─────────┤
│編│文件名稱、內容                                              │數量│說              明│
│號│                                                            │    │                  │
├─┼──────────────────────────────┼──┼─────────┤
│1 │號碼為2438-UN之車牌（經辛○○領回，參見偵卷第28頁）         │貳面│照片參見偵卷第103 │
│  │                                                            │    │頁上方            │
├─┼──────────────────────────────┼──┼─────────┤
│2 │號碼為2439-PZ之車牌（經己○○領回，參見偵卷第37頁）         │貳面│照片參見偵卷第103 │
│  │                                                            │    │頁下方            │
├─┼──────────────────────────────┼──┼─────────┤
│3 │附表1 編號2 所示中古汽車之原車主國民身分證影本、行車執照    │壹份│影本參見偵卷第70頁│
│  │                                                            │    │                  │
├─┼──────────────────────────────┼──┼─────────┤
│4 │附表1 編號2 所示中古汽車之當鋪同業公會流當證明書            │壹份│影本參見偵卷第82頁│
├─┼──────────────────────────────┼──┼─────────┤
│5 │附表1 編號7 所示中古汽車之當鋪同業公會流當證明書            │壹份│影本參見偵卷第81頁│
├─┼──────────────────────────────┼──┼─────────┤
│6 │附表1 編號2 所示中古汽車之原車主國民身分證影本、行車執照、票│壹份│影本參見偵卷第83頁│
│  │據                                                          │    │                  │
├─┼──────────────────────────────┼──┼─────────┤
│7 │前開BMW 汽車之當舖商業公會流當證明書、讓渡書                │壹份│影本參見偵卷第80、│
│  │                                                            │    │84頁              │
├─┼──────────────────────────────┼──┼─────────┤
│8 │帳目紀錄紙                                                  │肆紙│影本參見偵卷第85至│
│  │                                                            │    │88頁              │
├─┼──────────────────────────────┼──┼─────────┤
│9 │辛○○94年間簽發之票據                                      │捌張│影本參見偵卷第72至│
│  │                                                            │    │74頁              │
├─┼──────────────────────────────┼──┼─────────┤
│10│三截警棍                                                    │壹支│照片參見偵卷第89頁│
├─┼──────────────────────────────┼──┼─────────┤
│11│電擊棒                                                      │貳支│同上              │
├─┼──────────────────────────────┼──┼─────────┤
│12│瓦斯槍                                                      │貳支│同上              │
└─┴──────────────────────────────┴──┴─────────┘
◎附錄本案所犯法條：
《刑法第302 條第1 項》
私行拘禁或以其他非法方法，剝奪人之行動自由者，處5 年以下
有期徒刑、拘役或300 元以下罰金。
《刑法第304 條第1 項》
以強暴、脅迫使人行無義務之事或妨害人行使權利，處3 年以下
有期徒刑、拘役或300 元以下罰金。
《刑法施行法第1 條之1 》
中華民國94年1 月7 日刑法修正施行後，刑法分則編所定罰金之
貨幣單位為新臺幣。
94年1 月7 日刑法修正時，刑法分則編未修正之條文定有罰金者
，自94年1 月7 日刑法修正施行後，就其所定數額提高為30倍。
但72年6 月26日至94年1 月7 日新增或修正之條文，就其所定數
額提高為3 倍。

司法院資訊處製作；財團法人民間司法改革基金會備份。
